【裁判字號】    91,上訴,3869
【裁判日期】    920327
【裁判案由】    毒品危害防制條例
【裁判全文】
臺灣高等法院刑事判決                            九十一年度上訴字第三八六九號
    上  訴  人
    即  被  告  甲○○
    選任辯護人  王迪吾  律師
右上訴人因違反毒品危害防制條例案件，不服台灣桃園地方法院九十年度重訴字第二
三號中華民國九十一年八月二十一日第一審判決（起訴案號台灣桃園地方法院檢察署
九十年度偵字第四五五一號）提起上訴，本院判決如左：
    主  文
上訴駁回。
    事  實
一、甲○○曾於八十四年間犯麻醉藥品管理條例案件，判處有期徒刑五年六月，執行
    中假釋，嗣於八十九年間撤銷假釋，應再執行殘刑三年九月，未到案通緝而延至
    九十年三月二十日始再送監執行（不構成累犯）。
二、甲○○於逃亡中，明知海洛因係第一級毒品、安非他命係第二級毒品，均不得非
    法持有、施用、販賣，竟於不詳時地取得第一級毒品海洛因及第二級毒品安非他
    命而非法持有之。除部分供其自身施用外，其餘則意圖販賣而持有之。因其經通
    緝而未住於其家中，且居無定所，乃隨身攜帶上開毒品置於其所駕駛之車上，俟
    機販賣，並準備分裝袋供販賣之用。九十年三月初某日甲○○即在桃園縣中壢市
    ○○路○段二三０號十樓之十三號Ａ樓租住處，將三包海洛因（合計淨重一
    ．二五公克）及安非他命二包（合計淨重一．五四公克）交與其女友郭欣保管
    ，以供施用（郭欣已另經原審法院判處罪刑在案）。甲○○所持有之安非他命
    其中一包（淨重０．七四公克）因搬離中壢市○○○街二十一號五樓其前所租住
    處，未取走而遺置該處，嗣為分租之房客詹清華取得而侵占（詹清華部分另結）
    。九十年三月九日桃園縣警察局平鎮分局警員查獲一綽號「小紅」之通緝犯，因
    甲○○亦因案遭台灣桃園地方法院檢察署通緝，警方欲逮捕甲○○，員警乃問「
    小紅」是否認識甲○○，「小紅」稱認識，警方乃要求「小紅」配合找出甲○○
    ，「小紅」應諾後即打電話與甲○○，表示欲向其購買半兩之海洛因，甲○○亦
    基於意圖營利販賣毒品之意而答應之，雙方約定價格為新台幣（下同）四萬五千
    元，並在龍潭鄉○○路二四二巷巷口交易，甲○○乃於三月十日傍晚開車至約定
    之地點，欲販賣海洛因與「小紅」，因甲○○未見「小紅」且見警方之巡邏車在
    附近即未下車而逕行離去致販賣第一級毒品未遂。嗣警方記下甲○○所駕駛車輛
    之車號後，即跟蹤查緝，旋於三月十日十九時許在平鎮市○○街五十五號前為警
    查獲，並在甲○○所帶之皮包中查獲海洛因二十五包（合計淨重九五．六四公
    克），安非他命十九包（合計淨重五四五．三七公克）及其所有預備供分裝毒品
    出售所用之分裝袋三包（內有分裝袋二百八十四個）。
三、案經桃園縣警察局平鎮分局報請台灣桃園地方法院檢察署檢察官偵查起訴及移送
    併辦。
    理  由
一、訊據上訴人即被告甲○○坦承有將將三包海洛因（合計淨重一．二五公克）及二
    包安非他命（合計淨重一．五四公克）交與其女友郭欣保管，及因搬離中壢市
    ○○○街二十一號五樓其前所租住處，為分租之房客詹清華取得而侵占其中安非
    他命一包（淨重０．七四公克），另為警在其所帶之皮包中，查獲海洛因二十
    五包（合計淨重九五．六四公克），安非他命十九包（合計淨重五四五．三七公
    克）及其所有預備供分裝毒品出售所用之分裝袋三包（內有分裝袋二百八十四個
    ）等情不諱。惟辯稱：所持有之毒品，係要供己施用，不是要販賣云云。其於原
    審辯稱：伊並沒有要販賣，被查獲之物是伊被抓到前，伊到朋友「阿福」租屋處
    ，「阿福」將一個保險櫃放在伊處，安非他命及海洛因就放在保險櫃裏；後來伊
    入監家人就將伊租住處的傢俱包含該保險櫃搬回家中放，伊出獄後就將此保險櫃
    撬開，把裏面的海洛因及安非他命拿出來準備自己施用；警察說的那個女子是有
    打電話給伊，那個女子伊都叫她「小琴」，當初是向伊雖說要買毒品，但伊未答
    應，是因為伊要去賭博之前都會先吸食毒品，伊那天去也是要去賭博，伊去她家
    樓下沒看到她，又看到警車，所以伊就跑掉，伊因被通緝所以毒品都會放在車上
    ，伊沒有要賣她；警察查扣的東西是準備伊一個人吸食的，伊沒有要賣的意思云
    云。經查：
  (一)被告為警查獲時所扣得之毒品，經檢驗結果其海洛因部分二十五包，合計淨重為
    九五．六四公克，純度百分之七八．四四，純質淨重七五．０二公克，其中安非
    他命部分十九包，合計淨重五四五．三七公克，有法務部調查局九十年八月二十
    三日（九十）陸（一）字第九００五三三七六號函（原審卷二十、三四頁），及
    九十一年五月六日調科一字第九一００二一九八九０號檢驗通知書（原審卷一六
    一頁）在卷可稽。被告交郭欣保管之海洛因及安非他命，經檢驗結果，其海洛
    因三包合計淨重一．二五公克，有法務部調查局鑑驗通知書在原審法院九十一年
    度訴字第六六九號案中可憑，其安非他命部分二包合計淨重一．五四公克，亦有
    前開法務部調查局九十一年五月六日調科一字第九一００二一九八九０號檢驗通
    知書可佐（另影印附本院卷）。詹清華所侵占之一包安非他命淨重為０．七四公
    克，亦有上開法務部調查局九十一年五月六日調科一字第九一００二一九八九０
    號檢驗通知書可證，足認被告所持有者分別係第一、二級毒品無誤。
  (二)被告於偵查中檢察官訊問時稱：扣案之毒品係伊前案所留下來的（按被告前曾因
    販賣化學合成麻醉藥品案，經判處有期徒刑五年六月）（見偵卷第四九頁），又
    稱是前案被查獲前「阿福」寄放在伊處者（見偵卷第六十三頁），所稱來源前後
    不一，已難信其何者為真。被告之前案僅為化學合成麻醉藥品，而不及於海洛因
    ，故其所稱前案留下云云，自非可信。又被告復未能指明該「阿福」之身分，俾
    法院得以傳訊查證，亦不能證明所稱寄放之事為真。況被告所持有之毒品數量甚
    多，其被查扣者海洛因部分即高達二十五包（合計淨重九五．六四公克），安非
    他命部分亦有十九包（合計淨重五四五．三七公克），被告於警訊所稱上開海洛
    因之市價約二十七萬元，安非他命約四十六萬元，合計已高達七十三萬元之譜（
    見偵卷第十四頁反面），被告稱其不知「阿福」之真名及年籍，足認其二者相互
    間並非熟識，上開毒品價值甚高，則焉有他人會將如此巨額之毒品交與不熟識之
    人保管之理？且持有毒品為犯罪行為，為警方全力查緝者，如經查獲，必使被告
    涉販賣毒品之疑，被告豈有為不相熟識之人保管如此巨量之毒品而自招其禍之理
    ？復以被告於警訊時稱查獲之毒品係「阿福」於八十九年二月初寄放伊處者，於
    原審審理時則稱伊於八十九年二月間認識「阿福」，二者亦生齟齷，足徵所稱「
    阿福」者，係其臨訟所杜撰者，洵非可信。是被告所辯係前案留下或朋友寄放云
    云，核無非係意圖卸責之詞，不足採信。被告取得上開毒品，其來源無非價購或
    自行製造或他人給與或以偷、搶、侵占等不法方式而取得者，惟均乏證據足認被
    告係自行製造或販入或以不法手段取得者，其所言他人寄放者復不可信，故僅認
    上開毒品係被告以不詳方法取得者，併此敘明。
  (三)被告雖稱：有個叫「小琴」女子，打電話要向伊買毒品，但伊未答應云云。惟查
    ，被告於警訊時已坦承：其被警查獲前有一名女子綽號「小琴」打電話給伊表示
    要買海洛因，並約伊至龍潭鄉○○路二四二巷巷口交易，言明半兩海洛因新台幣
    四萬五千元，但因該名女子未出現，因此並未成交，之後伊即被警方查獲等情不
    諱（見偵卷第十五頁反面）。足見被告嗣後翻異之詞，不足採信。又依證人即桃
    園縣警察局平鎮分局警員李明安於原審訊問時稱：九十年三月九日其等抓到一個
    被通緝的線民，其等即問她認不認識甲○○，她說她認識，因為當時甲○○也在
    通緝中，所以其等就要她打電話給甲○○，這個綽號「小紅」的線民就打電話給
    甲○○說要買毒品，第一次約在龍潭鄉○○路二四二巷，後來甲○○就出現了，
    他當時人坐小客車上沒有下車，因警方支援不及，他看到巡邏車時就跑掉了，所
    以沒有逮捕到他，因為其等有記下他的車號，就跟蹤他，不久甲○○又出現，這
    次其等看到他下車才逮捕他；當時被告下車時身上背一個黑包包，他就先把那包
    包放在旁邊另一廂型車的車頂，其等逮捕被告後，就查看他包包裏的東西，發現
    內有數量很大的安非他命和海洛因，被告所稱的「小琴」就是「小紅」，因為他
    的全名有一個琴字，但是一般地方上的人都叫她「小紅」，當時她說要向被告買
    半兩的海洛因，再利用這個方法把被告調出來等語以觀（原審卷一四八、一五０
    、一五一頁）。其所稱「小紅」欲向被告購買海洛因之事，核與被告所述其因「
    小琴」欲向其購買海洛因情節相符，足認被告確有與「小紅」約定為海洛因之交
    易，是被告有販賣海洛因之事甚明。查將毒品賣出而獲取金錢者，本身即符合販
    賣者之利益，如不符合販賣者之利益，其必無販賣之理；且我國法對販賣毒品之
    處罰甚重，如無營利之意圖，實無甘冒嚴刑而從事者，被告上開販賣之舉，顯有
    營利意圖亦明。
  (四)被告持有之安非他命毒品數量甚大，已非供一己施用之量可比，已足疑其有販賣
    之意；且販賣第一級毒品為死刑、無期徒刑之罪，被告既有販賣第一級毒品之事
    ，自不乎再犯較輕之販賣第二級毒品罪，應可認定被告所持有之巨量第二級毒品
    ，係出於供販賣之意。參以其備有分裝袋以供分裝之事，堪信其持有上開毒品之
    意，係欲供販賣者更明。
  (五)綜上所述，被告販賣第一級毒品海洛因，及意圖販賣而持有第二級毒品安非他命
    之事均堪認定，是其所辯係欲供其個人施用云云，殊非可採。
二、被告本於販賣之意而與「小紅」約定販賣之內容，即已著手於販賣之行為，其後
    因「小紅」未到場未付價金，被告亦未交付毒品與「小紅」而致交易未完成，行
    為尚屬未遂，此部分，核被告所為，係犯毒品危害防制條例第四條第五項、第一
    項之罪之未遂犯。被告於不詳時地取得第一級毒品海洛因及第二級毒品安非他命
    而非法持有之行為，被告意圖販賣而持有第一級毒品後，因「小紅」之要約而提
    昇其犯意至販賣，故應論以販賣罪責，不另論其意圖販賣而持有、及非法持有之
    罪名。至被告意圖販賣而持有第二級毒品部分，則係犯第同條例第五條第二項之
    罪，其非法持有為意圖販賣而持有第二級毒品所吸收，不另論罪。公訴人認被告
    就第二級毒品部分係被告向不詳姓名者購入再俟機販賣，而認其此部分係犯同條
    例第四條第二項之罪名，然公訴人並未舉證證明被告係向他人販入而取得該安非
    他命之持有者，本院調查結果，既不能證明被告取得上開安非他命係自他人處購
    得者，復無證據足證被告有販賣安非他命與他人，是公訴人所述與本院調查證據
    認定之結果，並不相合，其起訴法條容有未洽，應予變更。被告取得上開第一、
    二級毒品，雖其所辯係「阿福」者所交付或係前案所留下來者均不可採，然亦無
    證據足證其係分別取得持有者，故依有利於被告之認定，應認被告係同時地取得
    而持有者。被告欲供販賣而以同一行為取得第一、二級毒品之持有，係屬想像競
    合犯，其意圖販賣而持有第二級毒品部分，即應以意圖販賣而持有第一級毒品部
    分之一重處斷，而其意圖販賣持有第一級毒品部分應為販賣未遂所吸收。被告販
    賣而未遂，應依刑法第二十六條前段之規定，減輕其刑。原審引用毒品危害防制
    條例第四條第一項、第五項、第五條第二項、第十八條第一項，刑法第十一條前
    段，第二十六條、第五十五條、第三十八條第一項第二款（漏引刑法第三十七條
    第二項，於此補正），審酌毒品之危害至大，近年毒品日益泛濫，其陷身毒淖者
    ，不惟其身不能自拔，而家人亦嚴重受累以至破碎，乃被告為圖一已私利，販賣
    毒品，自有從重處罰之必要，及審酌被告所持有之毒品數量甚多，復兼有第一、
    二級毒品，被告犯後之態度等一切情狀，論處甲○○販賣第一級毒品未遂罪，量
    處有期徒刑拾貳年，復因其犯罪性質認有褫奪其公權之必要，依刑法第三十七條
    第二項宣告褫奪其公權八年。並敘明扣案之海洛因二十五包（合計淨重九五．六
    四公克）係第一級毒品；安非他命十九包（合計淨重五四五
    ．三七公克）係屬第二級毒品，均經檢驗無誤，已如上述，應依毒品危害防制條
    例第十八條第一項規定，宣告沒收銷燬之。分裝袋三包（內有分裝袋二百八十四
    個）係被告與毒品同置於一皮包中為警查扣者，以被告有販賣毒品之事參之，該
    分裝袋應係被告所有預備分裝毒品以供販賣之用者，故亦依法沒收之。至於被告
    交郭欣保管之毒品部分，被告稱係欲供其施用者，以被告有施用毒品之情事及
    其所交付之數量觀之，其所稱欲自行施用之言應屬可信，該部分既係供其個人施
    用，即非販賣之毒品，且該部分毒品業經原審法院以九十一年度訴字第六六九號
    判決諭知沒收銷燬之，有上開判決書在卷可稽，故不於本案宣告沒收。至另一包
    為詹清華侵占之安非他命部分，俟詹清華到案後，再對之宣告沒收。至警方查扣
    之現金四萬四千五百元被告稱係其賭博所得者，因無證據足認係其供販賣毒品犯
    罪所用或所得之財物，故不宣告沒收。經核其認事用法均無違誤，量刑亦稱妥適
    ，被告上訴否認犯罪，為無理由，應予駁回。
三、至檢察官併辦之台灣桃園地方法院檢察署八十九年度偵字第一七一七０號案件，
    業經原審以被告所犯與前開販賣毒品部分無連續犯之裁判上一罪關係，已予以退
    併，併此敘明。
據上論斷，應依刑事訴訟法第三百六十八條，判決如主文。
本案經檢察官沈世箴到庭執行職務。
中      華      民      國    九十二    年      三      月    二十七    日
                              台灣高等法院刑事第九庭
                                    審判長法  官  李  文  成
                                          法  官  周  盈  文
                                          法  官  官  有  明
右正本證明與原本無異。
如不服本判決應於收受送達後十日後向本院提出上訴書狀，其未敘述上訴之理由者並
得於提起上訴後十日內向本院補提理由書（均須按他造當事人之人數附繕本）。
                                          書記官  林  蓓  瑜
中      華      民      國    九十二    年      三      月    二十七    日
附論罪科刑依據之法條：
毒品危害防制條例第四條製造、運輸、販賣第一級毒品者，處死刑或無期徒刑；處無
期徒刑者，得併科新臺幣一千萬元以下罰金。
製迼、運輸、販賣第二級毒品者，處無期徒刑或七年以上有期徒刑，得併科新台幣七
百萬元以下罰金。
製造、運輸、販賣第三級毒品者，處五年以上有期徒刑，得併科新臺幣五百萬元以上
罰金。
製迼、運輸、販賣專供製迼或施用毒品之器具者，處一年以上七年以下有期徒刑，得
併科新臺幣一百萬元以下罰金。
前四項之未遂犯罰之。
毒品危害防制條例第五條意圖販賣而持有第一級毒品者，處無期徒刑或十年以上有期
徒刑，得併科新臺幣七百萬元以下罰金。
意圖販賣而持有第二級毒品者，處五年以上有期徒刑，得併科新臺幣五百萬元以下罰
金。
意圖販賣而持有第三級毒品者，處三年以上十年以下有期徒刑，得併科新臺幣三百萬
元以下罰金。
意圖販賣而持有專供製造或施用毒品之器具者，處五年以下有期徒刑，得併科新臺幣
一百萬元以下罰金。
毒品危害防制條例第十八條第一項查獲之毒品及專供製造或施用毒品之器具，不問屬
於犯人與否，均沒收銷燬之。但合於醫藥或研究之用者，得不予銷燬。


司法院資訊處製作；財團法人民間司法改革基金會備份。
